【裁判字號】    98,抗,1738
【裁判日期】    981119
【裁判案由】    假扣押
【裁判全文】
臺灣高等法院民事裁定                  98年度抗字第1738號
抗  告  人  甲  ○
相  對  人  台北縣淡水鎮農會
法定代理人  乙○○
抗告人因與相對人間假扣押事件，對於中華民國98年7 月31日臺
灣士林地方法院98年度裁全字第1902號所為裁定提起抗告，本院
裁定如下：
    主  文
原裁定關於抗告人部分及該部分聲請訴訟費用之裁判廢棄。
上開廢棄部分，相對人在原法院之聲請駁回。
    理  由
一、本件相對人於原法院聲請意旨略以：債務人陳國雄於民國83
    年1月25日邀吳蘇溥美及抗告人為連帶保證人，向伊借款2千
    萬元，於93年1月25日到期，未辦理展期，除繳清至98?月25
    日之利息外，本金分文未償，已喪失期限利益，保證人吳蘇
    溥美及債務人陳國雄相繼於88年1月20日、89年3月10日死亡
    ，其等繼承人自應負連帶償還責任，頃聞其等正紛紛脫產，
    為此提出借據、授信約定書、繼承系統表、催繳函稿影本等
    為證，陳明願提供擔保，聲請假扣押等語，原法院酌定擔保
    金裁定准予假扣押。
二、按債權人就金錢請求或得易為金錢請求之請求，欲保全強制
    執行者，固得聲請假扣押，惟為此項聲請，依92年2月7日修
    訂公布，同年9 月1日生效之民事訴訟法第526條第1、2項規
    定：「請求及假扣押之原因，應釋明之。」、「前項釋明如
    有不足，而債權人陳明願供擔保或法院認為適當者，法院得
    定相當之擔保，命供擔保後為假扣押。」而所謂假扣押之原
    因，依同法第523 條之規定，係指日後有不能強制執行或甚
    難執行之虞，或應在外國為強制執行之情形，如債務人浪費
    財產，增加負擔，或就其財產為不利益之處分，將成為無資
    力之狀態，或將移住遠地、逃匿無蹤、隱匿財產等是。債權
    人就假扣押之原因，依法有釋明之義務，如釋明不足，而債
    權人陳明願供擔保或法院認為適當者，法院始得定相當之擔
    保，命供擔保後為假扣押。故依上開修正後之法文規定，法
    院僅得於債權人釋明不足時，准其供擔保以補足之。債權人
    不得未為任何釋明，而全以擔保代其釋明之責。且如釋明之
    不足無法由債權人供擔保以補足之，法院仍應駁回債權人之
    聲請，非一經債權人陳明願供擔保，即當然准為該項假扣押
    （最高法院92 年度臺抗字第425號裁判參照）。再依同法第
    284 條規定：「釋明事實上之主張者，得用可使法院信其主
    張為真實之一切證據，但不能即時調查者，不在此限。」所
    謂因釋明而應提出法院能即時調查之證據，係指當事人於釋
    明其事實上之主張時，應同時提出可供法院得隨時進行調查
    之證據而言，故當事人如未同時提出供釋明用之證據，法院
    自無限期命其補正之必要，最高法院75年度臺抗字第453 號
    裁定意旨亦可資參酌。
三、查相對人於原法院僅稱頃聞債務人正紛紛脫產，為此提出借
    據、授信約定書、繼承系統表、催繳函稿影本等為證，陳明
    願提供擔保，聲請假扣押等語，惟相對人所提出借據、授信
    約定書等，雖就假扣押請求之原因為釋明，惟另提出催繳函
    稿影本，其上僅記載略稱：借款戶陳國雄之繼承人換單事宜
    ，為擔保品遭淡水一信假扣押，應自行協調撤銷查封，自行
    出售土地仍須借款人及保證人吳蘇溥美之繼承人並保證人即
    抗告人共同簽署增補契約，若未於10日內簽署，移送法院執
    行等語，但就假扣押之原因，仍未提出法院能即時調查之證
    據以盡其釋明之義務，依上說明，其假扣押之聲請自難准許
    ，抗告意旨指摘原裁定不當，求予廢棄，為有理由，應由本
    院將原裁定此部分廢棄，並駁回相對人之聲請。
四、據上論結，本件抗告為有理由，依民事訴訟法第492條第、
    第78條，裁定如主文。
中    華    民    國    98    年    11    月    19    日
                 民事第二庭
                      審判長法  官  吳謙仁
                            法  官  黃莉雲
                            法  官  蘇瑞華
正本係照原本作成。
本裁定除以適用法規顯有錯誤為理由外，不得再抗告。如提起再
抗告，應於收受後10日內委任律師為代理人向本院提出再抗告狀
。並繳納再抗告費新台幣１千元。
中    華    民    國    98    年    11    月    23    日
                            書記官  高澄純

司法院資訊處製作；財團法人民間司法改革基金會備份。
